臺灣高等法院刑事判決　　　　　　　　96年度上訴字第4253號
上　訴　人
即　被　告　甲○○
上列上訴人即被告因違反毒品危害防制條例案件，不服臺灣板橋
地方法院九十六年度訴字第一八八一號，中華民國九十六年七月
十日第一審判決（起訴案號：臺灣板橋地方法院檢察署九十六年
度毒偵字第一九五三號），提起上訴，本院判決如下：
    主  文
原判決撤銷。
甲○○施用第一級毒品，處有期徒刑壹年貳月，減為有期徒刑柒
月。扣案之第一級毒品海洛因貳包（驗餘淨重陸點捌玖公克）、
第二級毒品甲基安非他命參包（驗餘淨重壹點肆伍公克）均沒
收銷燬；包裝上開海洛因之塑膠袋貳個、包裝上開甲基安非他命
之塑膠袋參個、吸食器壹組、玻璃球吸食器貳支、分裝袋肆拾柒
個、電子磅秤壹臺，均沒收
    事  實
一、甲○○有違反著作權法前科，執行完畢已逾五年，又於民國
    九十一年間因施用毒品案件經臺灣板橋地方法院以九十二年
    度毒聲字第一四０號裁定送觀察、勒戒後，認無繼續施用毒
    品之傾向，經臺灣板橋地方法院檢察署檢察官於九十二年二
    月十二日以九十一年度毒偵字第四二四六號為不起訴處分確
    定。又於九十四年間因施用毒品案件，經臺灣高等法院以九
    十四年度上訴字第二四八四號判處有期徒刑十月（海洛因）
    、六月（安非他命），其中施用第一級毒品部分，再經最高
    法院以九十四年度臺上字第七二四一號駁回上訴確定，經檢
    察官聲請定應執行刑有期徒刑一年三月（於本案行為時，尚
    未執行完畢，未構成累犯），猶不知悔改。
二、其明知依毒品危害防制條例第二條第二項第一款、第二款之
    規定，業將海洛英列為第一級毒品，安非他命列為第二級毒
    品管理，均不得非法持有及施用，詎仍基於施用第一級毒品
    海洛因、第二級毒品甲基安非他命之犯意，於九十六年三月
    二日晚上九時許，在臺北縣五股鄉○○路九十一之四號友人
    曾清陽（另案審理）住處，以將海洛因與甲基安非他命一同
    放入燈泡內燒烤產生煙霧吸聞之方式，同時施用第一級毒品
    海洛因、第二級毒品甲基安非他命一次。嗣於同日晚上九時
    三十分許，在上址為警當場查獲，並扣得其所有供己施用之
    第一級毒品海洛因二包（扣案淨重不詳，扣案物品清單誤載
    為六．五公克，經取樣部分檢驗用罄，驗餘合計淨重六．八
    九公克）、第二級毒品甲基安非他命三包（扣案合計淨重一
    ．四五公克，經取樣０．０一五公克檢驗用罄，餘淨重一．
    四三五公克），及其所有供己施用上開毒品所用或預備之吸
　　食器一組、玻璃球吸食器二支、分裝袋四十七個、電子磅秤
　  一台，且經警採尿檢驗而查悉上情。
三、案經臺北縣政府警察局三重分局報請臺灣板橋地方法院檢察
    署檢察官偵查起訴。
    理  由
壹、程序方面：
一、按被告之自白非出於強暴、脅迫、利誘、詐欺、疲勞訊問、
    違法羈押或其他不正之方法，且與事實相符者，得為證據，
    刑事訴訟法第一百五十六條第一項定有明文。本案被告甲○
    ○於原審及本院審理中，均不爭執其自白具有任意性，且衡
    諸本案扣得之物品及驗尿報告，顯見其自白與事實相符，依
    上開規定，被告之自白有證據能力。
二、又搜索應用搜索票，刑事訴訟法第一百二十八條第一項定有
    明文。本案警員執行搜索，係依臺灣板橋地方法院所核發之
    搜索票為之（附偵查卷第二十二頁），是本案搜索扣得之毒
    品及吸食工具等物品，均非違法取得之證物，有證據能力。
三、另「被告以外之人於審判外之言詞或書面陳述，除法律有規
    定者外，不得作為證據」，刑事訴訟法第一百五十九條第一
    項固定有明文，然「鑑定之經過及其結果，應命鑑定人以言
    詞或報告」，同法第二百零六條第一項亦規定甚明。是鑑定
    人以「書面」為鑑定報告提出於法院，依刑事訴訟法第一百
    五十九條第一項立法理由及同法第二百零六條第一項規定，
    即具有證據能力。又法院或檢察官得囑託醫院、學校或其他
    相當之機關、團體為鑑定，或審查他人之鑑定，並準用第二
    百零三條至第二百零六條之一之規定，刑事訴訟法第二百零
　  八條第一項亦定有明文。依此，檢察官對於偵查中之案件，
    認須實施鑑定者，固應就具體個案，選任鑑定人或囑託鑑定
    機關（團體）為之；但對於司法警察機關調查中之案件，或
    有量大或急迫之情形，為因應實務之現實需求，如檢察官針
    對該類案件之性質（例如：查扣之毒品必須檢驗其成份、對
    於施用毒品之犯罪嫌疑人必須檢驗其體內有無毒品代謝反應
    、對於查扣之槍砲彈藥必須檢驗有無殺傷力、對於違反野生
    動物保育法案件必須鑑定是否屬於保育類動物案件等），認
    為當然有鑑定之必要者，經參考法務部九十二年五月二十日
    法檢字第０九二０八０二０三號函送之法務部「因應刑事訴
    訟法修正工作小組」研討之刑事訴訟法修正相關議題第二十
    一則之共識結論，以及本院於九十二年八月一日舉行之刑事
    訴訟法新制法律問題研討會第三則法律問題研討結果之多數
    說（載於司法院九十二年八月印行「刑事訴訟法新制法律問
    題彙編」第十五頁至第十八頁），基於檢察一體原則，得由
    該管檢察長對於轄區內之案件，以事前概括選任鑑定人或囑
    託鑑定機關（團體）之方式，俾便轄區內之司法警察官、司
    法警察對於調查中之此類案件，得即時送請事前已選任之鑑
    定人或囑託之鑑定機關（團體）實施鑑定，該鑑定人或鑑定
    機關（團體）亦應視同受承辦檢察官所選任或囑託而執行鑑
    定業務，其等出具之書面鑑定報告應屬刑事訴訟法第二百零
    六條所定之傳聞例外，當具有證據能力（法務部九十二年九
    月一日法檢字第０九二００三五０八三號函可供參照）。從
    而，本件扣案之毒品海洛因、甲基安非他命、尿液，經由查
    獲之警察單位依先前轄區檢察署檢察長事前概括選任鑑定機
    關，即法務部調查局（海洛因）、臺灣檢驗科技股份有限公
    司（安非他命、尿液）實施鑑定，該鑑定機關法務部調查局
    所出具之九十六年四月六日調科壹字第０九六二三０三二０
    二０號「鑑定書」一紙，臺灣檢驗科技股份有限公司所出具
    之九十六年三月十六日第ＣＺ000000000號、九十
    六年三月二十二日第ＣＺ000000000號「濫用藥物
    尿液檢驗報告」二紙，即具有證據能力而得為本案之證據。
貳、實體方面：
一、訊據上訴人即被告甲○○對於上揭時、地，同時施用第一級
    毒品海洛因、第二級毒品甲基安非他命之犯罪事實，於原審
    及本院審理中均坦承不諱，其為警查獲後所採集之尿液經送
    檢驗結果，亦呈海洛因代謝物嗎啡及甲基安非他命陽性反應
    ，有臺灣檢驗科技股份有限公司出具之九十六年三月十六日
    第ＣＺ000000000號「濫用藥物尿液檢驗報告書」
    一紙在卷可稽（見偵查卷第六十六頁）；而扣案之白色粉末
    二包，經送法務部調查局鑑驗結果，確含第一級毒品海洛因
    成分，驗餘合計淨重六．八九公克，有該局九十六年四月六
    日調科壹字第０九六二三０三二０二０號鑑定書一件附卷可
    按（見偵查卷第七十八頁）。另扣案之透明結晶物三包，經
    送臺灣檢驗科技股份有限公司鑑驗結果，確含甲基安非他命
    成分，驗餘淨重一．四三五公克，此亦有該公司於九十六年
    三月二十二日出具之第ＣＺ000000000號「濫用藥
    物尿液檢驗報告」一紙存卷可佐（見偵查卷第九十頁）。此
    外，另有被告所有供己施用毒品所用或預備之吸食器一組、
    玻璃球吸食器二支、分裝袋四十七個、電子磅秤一臺及包裝
    海洛因塑膠袋二個、包裝甲基安非他命塑膠袋三個扣案可供
    佐證。另被告前於九十一年間因施用毒品案件，經臺灣板橋
    地方法院以九十二年度毒聲字第一四０號裁定送觀察、勒戒
    後，認無繼續施用毒品之傾向，經臺灣板橋地方法院檢察署
    檢察官於九十二年二月十二日以九十一年度毒偵字第四二四
    六號為不起訴處分確定，有臺灣高等法院被告前案紀錄表附
    卷可按，是被告乃經觀察、勒戒執行完畢釋放後，五年內再
    犯施用毒品之犯行，至為灼然。綜上所述，足認被告之自白
    與事實相符，本案事證明確，被告犯行洵堪認定。
二、查海洛因及甲基安非他命，分別係毒品危害防制條例第二條
    第二項第一款、第二款所列管之第一級、第二級毒品。被告
    同時施用之，核其所為，係犯毒品危害防制條例第十條第一
    項之施用第一級毒品罪，及同條第二項之施用第二級毒品罪
    。被告於施用毒品海洛因、甲基安非他命前、後，持有各該
    毒品之低度行為，應分別為施用之高度行為所吸收，均不另
    論罪。又按毒品之施用並無一定之方式，端視施用者之喜好
    而定，而海洛因及甲基安非他命亦非不能混合施用，若將二
    者混合置於玻璃球中以燒烤方式吸食，於施用者尿液中應可
    檢出嗎啡、甲基安非他命陽性反應，此有行政院衛生署管制
    藥品管理局九十三年九月六日管檢字第０九三０００八一一
    二號函、法務部調查局九十三年七月十二日調科壹字第０九
    三００二六二五五０號函可知，且綜觀全案卷證資料，亦別
    無任何積極證據足認被告係於不同時、地，利用不同方法分
    別施用第一級毒品海洛因及第二級毒品甲基安非他命。故被
    告將毒品海洛因及甲基安非他命混合施用，係以一施用毒品
    行為，同時觸犯毒品危害防制條例第十條第一項及第二項之
    罪，為異種想像競合犯，應依刑法第五十五條規定，從一重
    之毒品危害防制條例第十條第一項施用第一級毒品罪處斷。
    至公訴意旨固以被告於九十四年間因施用毒品案件經臺灣板
    橋地方法以九十四年度訴緝字第三七號，就施用第一、二級
    毒品分別判處有期徒刑十月、六月，其中施用第二級毒品部
    分，經臺灣高等法院以九十四年度上訴字第二四八四號駁回
    上訴確定，另施用第一級毒品部分，則經最高法院以九十四
    年度臺上字第七二四一號駁回上訴確定，就施用第二級毒品
    部分，先於九十五年二月六日易科罰金執行完畢，因認被告
    本件犯行構成累犯。惟按刑法第四十七條所謂之「受有期徒
    刑之執行完畢」，於數罪併罰之案件，係指所定之執行刑執
    行完畢而言；如於定執行刑之前，因有一部分犯罪先確定，
    形式上予以執行，仍應依法定其應執行之刑，俟檢察官指揮
    執行「應執行刑」時，再就形式上已執行部分予以折抵，不
    能謂先確定之罪已執行完畢（最高法院八十七年度臺上字第
    四０九九號判決意旨可資參照）。經查，本件被告所犯施用
    安非他命犯罪，固於臺灣高等法院以九十四年度上訴字第二
    四八四號駁回上訴時即告確定，但其於九十五年二月六日易
    科罰金時，僅係就確定部分先行執行而已，須待其施用毒品
    海洛因所判有期徒刑十月，合併定應執行有期徒刑一年三月
    全部執行完畢，始得謂前案執行完畢，嗣後再犯罪，始有論
    及累犯之問題。參諸前揭說明，被告上開案件所定之應執行
    刑於本案犯罪時既尚未全部執行完畢，難謂已「受有期徒刑
    之執行完畢」，此與累犯之構成要件尚屬有間，是公訴意旨
    認被告本件犯行構成累犯，容有誤會，併予指明。
三、原審詳加調查，認被告甲○○犯行明確而予以論罪科刑，固
    非無見，但中華民國九十六年罪犯減刑條例於九十六年七月
    十六日起施行，本件所涉施用第二級毒品、持有第一級毒品
    之犯罪，符合該條例第二條第一項第三款之情形，應依法減
    輕其刑二分之一，原審未及審酌減刑事由，自有不當。被告
    上訴以其已有正當職業，真心悔過，原審量刑過重為由，指
    摘原判決不當云云。惟量刑係法院職權之行使，原判決業已
    詳細說明刑法第五十七條科刑之依據（見原判決第四頁第五
    行以下），且被告已有施用毒品之前案，並曾為法院量處有
    期徒刑一年三月，顯見本次之量刑並無失之過重等情形，被
    告上訴泛指原審量刑不當，對原審職權之行使漫詞指摘，並
    無理由，但原判決既未及審酌減刑事由，仍有可議之處，自
    應由本院撤銷原判決，並審酌被告其有多次刑案前科之素行
    （此有前述被告前案紀錄表可佐），以及被告曾經強制戒治
    後，仍不知悔改猶犯本件施用毒品罪行，顯見並無真心悔過
    之意，以及斟酌其年值青壯，不思尋求正當之身心發展，施
    用足以導致精神障礙、性格異常，甚至造成生命危險之毒品
    ，戕害一己之身心健康，對社會治安可能之危害程度非微，
    施用之方法、次數，於犯罪後尚能坦承犯行等一切情狀，量
    處有期徒刑一年二月，減為有期徒刑七月，以資懲儆。
四、扣案之第一級毒品海洛因驗餘淨重六．八九公克、第二級毒
    品甲基安非他命驗餘淨重一．四三五公克，係查獲之毒品，
    不問屬於犯人與否，均應依毒品危害防制條例第十八條第一
    項前段規定，均併予宣告沒收銷燬。又扣案之吸食器一組、
    玻璃球吸食器二支、分裝袋四十七個、電子磅秤一台，及包
　　裝上開海洛因之塑膠袋二個、包裝上開甲基安非他命之塑膠
　  袋三個，係被告所有供己施用毒品海洛因、甲基安非他命所
    用或預備之物，業據被告於審理時供認在卷，爰依刑法第三
    十八條第一項第二款規定，併予宣告沒收。
據上論斷，應依刑事訴訟法第三百六十九條第一項前段、第三百
六十四條、第二百九十九條第一項前段，毒品危害防制條例第十
條第一項、第二項、第十八條第一項前段，刑法第十一條前段、
第五十五條、第三十八條第一項第二款，中華民國九十六年罪犯
減刑條例第二條第一項第三款、第七條，判決如主文。
本案經檢察官周誠南到庭執行職務。
中　　華　　民　　國　　96　　年　　12　　月　　11　　日
                  刑事第四庭  審判長法  官  蔡秀雄
                                    法  官  陳國文
                                    法  官  鄭水銓
以上正本證明與原本無異。
如不服本判決，應於收受送達後十日內向本院提出上訴書狀，其
未敘述上訴之理由者，並得於提起上訴後十日內向本院補提理由
書狀（均須按他造當事人之人數附繕本）。
                                    書記官  劉貞達
中　　華　　民　　國　　96　　年　　12　　月　　11　　日
附錄本案論罪科刑法條全文－－
毒品危害防制條例第十條：
施用第一級毒品者，處六月以上五年以下有期徒刑。
施用第二級毒品者，處三年以下有期徒刑。
